【裁判字號】    90,簡上,83
【裁判日期】    900831
【裁判案由】    妨害公務
【裁判全文】
臺灣高雄地方法院刑事判決                        九十年度簡上字第八三號
    上  訴  人  甲○○
    即  被  告
右上訴人因妨害公務等案件，不服本院九十年度旗簡字第十八號中華民國九十年四月
十三日第一審判決（起訴案號：臺灣高雄地方法院檢察署八十九年度偵字第二六六四
八號，併案案號：同署九十年度偵字第四三七三號），提起上訴，本院判決如左：
    主  文
原判決撤銷。
甲○○對於公務員依法執行職務時，當場侮辱，處拘役伍拾日，如易科罰金，以佰
元折算壹日；又連續服用酒類，不能安全駕駛動力交通工具而駕駛，處有期徒刑肆月
，如易科罰金，以佰元折算壹日。
    事  實
一、甲○○基於服用酒類，不能安全駕駛動力交通工具而駕駛之概括犯意，先於民國
    八十九年十一月二十四日上午，在高雄縣內門鄉○○路一八○號其所工作之豬肉
    攤飲酒後，其因酒醉而倒地坐於豬肉攤前之道路中央，嗣於同日下午一時二十分
    許，經高雄縣警察局旗山分局中埔派出所警員徐亦源路過欲將其勸離現場，詎甲
    ○○明知自己飲酒後，視覺能力變差、運動反射神經遲鈍，以致判斷及注意能力
    均受嚴重影響，已不能安全駕駛動力交通工具，竟率而於當場欲騎乘車牌號碼Ｔ
    ＷＶ─○七○號輕型機車離去，警員徐亦源見甲○○已嚴重酒醉，並已在發動機
    車加油前進欲離去，遂將其帶往中埔派出所施以呼氣酒精濃度測試，測試結果，
    其呼氣所含酒精濃度已達每公升一點二○毫克（一．二○ＭＧ＼Ｌ），已達不能
    安全駕車之狀態。又警員徐亦源、陳進發將甲○○逮捕至中埔派出所製作筆錄時
    ，甲○○竟另行起意，以穢語「幹你娘」出言辱罵二位警員，而當場侮辱依法執
    行職務之公務員。
二、甲○○承前服用酒類，不能安全駕駛動力交通工具而駕駛之概括犯意，復於九十
    年二月五日下午飲酒後，其視覺能力變差、運動反射神經遲鈍，以致判斷及注意
    能力均受嚴重影響，已不能安全駕駛動力交通工具，因急欲前往高雄縣旗山鎮探
    視父親病情，而駕駛未懸掛車牌（原車牌號碼ＶＳ─一三五九號）之自用小貨車
    ，嗣於同日晚上八時許行經高雄縣旗山鎮○○街一號前，經警員攔檢盤查，並對
    其施以呼氣酒精濃度測試，測試結果，其呼氣所含酒精濃度已達每公升一點一○
    毫克（一．一○ＭＧ＼Ｌ），已達不能安全駕車之狀態。
二、案經高雄縣警察局旗山分局報請臺灣高雄地方法院檢察署檢察官偵查起訴，及移
    送併辦。
    理  由
一、訊據上訴人即被告甲○○對於九十年二月五日酒後駕車經警查獲一情，坦承不諱
    ，惟堅詞否認於八十九年十一月二十四日有酒後騎車之公共危險犯行，辯稱：伊
    當日在高雄縣內門鄉○○路一八○號其所工作之豬肉攤飲酒後，即酒醉倒地，但
    伊並未騎乘機車，至伊於警局時是否有以「幹你娘」等詞辱罵警員，因伊當時酒
    醉，已不記得當時情形云云。經查：
（一）證人即至現場查獲之警員徐亦源到庭結證稱：「（問：當天之情形如何？）當
      天中午一點多我下班穿制服騎警用機車要去吃飯，發現公車停在路中央，我原
      本以為是乘客在上下車，就繞過去發現被告擋在路中央，旁邊有二瓶空酒瓶，
      我就叫他回家休息，不要擋在路中央，被告就起來走到路邊拿鑰匙發動機車，
      坐上車要加油騎的時候，我看他酒醉情況嚴重，牽機車也不穩，依法不能騎機
      車，我就將鑰匙拔起來，他跟我搶鑰匙，並跟我吵架，我就打電話請求支援」
      ，「（問：被告當時發動機車加油預備騎走，機車有無前進？）當時被告已發
      動機車準備加油要騎走了，且當時機車已有前進」等語（見本審卷第四十二頁
      ）。又被告當時於警訊製作筆錄時，確有以「幹你娘」等詞辱罵警員，亦經證
      人即警員徐亦源、陳進發到庭證述明確。查證人即警員徐亦源、陳進發既與被
      告毫無仇怨嫌隙，難認會故意做偽證設詞構陷被告，所為上開證詞，尚堪採信
      。參以被告復自承：「我那天已蠻醉了，已不記得當天的事了」等語（見本審
      第二十一、四三頁），亦足認被告確有酒醉嚴重之事實，而不知自己是否有辱
      罵警員及騎乘機車。是被告所辯當日未酒後騎車，顯係飾卸之詞，不足採信。
（二）證人李椿盛雖到庭證稱：「八十九年十一月二十四日上午，被告酒後於事發地
      點走來走去，並未騎乘機車，至警察來處理時，我已進入我家，未看見警察至
      現場處理情形」（見本院卷第二八頁筆錄），證人乙○○雖到庭證稱：「當日
      我有看見被告在他老闆黃清的店門口喝酒，之後就酒醉坐在黃清的店門口，但
      他沒有騎機車，也沒有摔倒在路中央」（見本院卷第二七頁）等語，惟證人李
      椿盛既未於警員到場處理後，在場目擊案發經過，其所為證言自難為有利於被
      告之認定。至證人乙○○雖未目擊被告酒後騎車，惟被告於當日上午開始喝酒
      ，迄當日中午一時二十分許，始經警查獲，其前後時間長達數小時之久，是被
      告醉酒情節，證人是否全程目睹，已有可疑，且被告確有於酒後擋在路中央，
      並騎機車，已經證人即警員徐亦源到庭證述明確，是證人乙○○之上開證詞，
      亦難為有利於被告之認定。
（三）又右揭事實欄一之事實，並有被告酒精測試值表、刑法第一百八十五條之三案
      件測試觀察紀錄表、生理協調平衡檢測表、高雄縣警察局舉發違反道路交通管
      理事件通知單、報告書各一紙在卷可稽。
（四）右揭事實欄二之事實，除據被告坦承不諱外，並有被告酒精測試值表、刑法第
      一百八十五條之三案件測試觀察紀錄表、高雄縣警察局舉發違反道路交通管理
      事件通知單各一紙在卷可佐。
（五）依醫學文獻記載，酒精對認知行為功能之影響，於血液中酒精濃度達每公升０
      點二至０點三毫克時，即會動作變慢，思考力差；每公升達０點三至０點八毫
      克時，則動作與思考能力更下降；而酒精使用後對身體之影響除上述自主神經
      系統亢奮與認知功能的短暫性缺損外，與駕駛能力有關者尚有對移動景物之追
      蹤能力、經強光照射後恢復視力、監視四周之注意力，此三種能力在夜間駕車
      尤其重要（見台北醫學院附設醫院精神科主任蔡尚穎著「酒精對人體生理與行
      為之影響」）；又參酌學界研究，認為人類在喝酒過後，對駕駛車輛有兩項很
      重要影響：(1)視覺能力變差：一般人在平常狀態下的視覺角度為一八０度，酒
      後的視覺角度將會縮減，喝越多，就越無法看清旁邊的景物；此外，亦可能抓
      不準目標，看不清楚車線道，對光的適應也變差了。(2)運動反射神經遲鈍：駕
      駛人以為腳提起來要踩煞車，其實已慢了一兩秒。又在呼氣酒精濃度達每公升
      ０點二五毫克時，有複雜技巧障礙、駕駛能力變壞，肇事率比未飲酒時高二倍
      ，而呼氣酒精濃度每公升達０點四毫克以上時，有多話、感覺障礙，肇事率比
      未飲酒時高六倍（見中央警察大學交通學系暨交通管理研究所教授蔡中志著「
      對飲酒不能安全駕駛之執法研究」）。本件被告經警二次測試結果，其吐氣所
      含酒精成份分別達每公升一點二０毫克及一點一○毫克，有卷附酒精濃度測試
      表二紙可證，依上開說明，應認已達不能安全駕駛之程度。
（六）綜上所述，被告所辯，顯屬卸責之詞，尚難採信，本案事證明確，其犯行堪以
      認定。
二、核被告所為，係犯刑法第一百八十五條之三服用酒類致不能安全駕駛動力交通工
    具而駕駛罪及刑法第一百四十條第一項妨害公務罪。被告先後二次飲用酒類不能
    安全駕駛動力交通工具而駕駛之犯行，時間緊接，所犯罪名相同，顯係出於概括
    之犯意為之，為連續犯，爰依刑法第五十六條之規定以一罪論，並加重其刑。被
    告所犯上開二罪，犯意各別、罪質各異，行為互殊，犯罪構成要件不同，應分論
    併罰。原審就被告上開二項罪名，適用刑法第一百八十五條之三及同法第一百四
    十條第一項之規定論罪科刑，固非無見，惟查：(1)八十九年十一月二十四日當日
    ，係因警員徐亦源至高雄縣內門鄉○○路一八○號前處理被告酒醉妨害交通事件
    後，被告始騎乘機車欲離開現場，並非原審所認定被告酒後騎機車至案發現場始
    醉倒在地，是原審此部分事實之認定，容有未洽。(2)公訴人雖未就被告於九十年
    二月五日公共危險犯行部分起訴，惟此部分既與其他犯罪部分有連續犯之裁判上
    一罪關係，自為起訴效力所及，檢察官請求就該部分予以併案審理，自無不合，
    原審未併予敘明，尚有未洽。(3)又被告於八十九年十一月二十四日妨害公務行為
    後，刑法第四十一條已於九十年一月十日經公布修正為第四十一條第一項，其規
    定為：「犯最重本刑為五年以下有期徒刑之罪，而受六個月以下有期徒刑或拘役
    之宣告，因身體、教育、職業或家庭之關係，執行顯有困難者，得以一元以上三
    元以下折算一日，易科罰金。但確因不執行所宣告之刑難收矯正之效，或難以維
    持法秩序者不在此限」。新舊法比較結果，修正後之現行刑法第四十一條第一項
    後段附加規定「但確因不執行所宣告之刑難收矯正之效，或難以維持法秩序者不
    在此限」部分，對被告較為不利，依刑法第二條第一項但書規定，自應適用修正
    前刑法第四十一條之規定予以諭知易科罰金。又，連續犯應依最後行為時之法律
    予以處斷，被告二次酒後駕車，自應依最後行為時，即九十年二月五日當時之刑
    法第四十一條第一項予以論處，不生刑法第四十一條新舊法比較問題。原審對被
    告所犯上開二項罪名，概予依刑法第四十一條規定予以新舊法比較，並適用新法
    予以論處，尚有未合。被告上訴意旨否認犯罪，指摘原判決不當，雖無理由，惟
    原判決上開部分既有可議之處，自應由本院予以撤銷改判。爰審酌被告無視政府
    法令之宣導及對他人生命、財產安全之尊重，竟於飲酒後騎乘機車及駕車，不但
    對使用道路之他人，已產生立即侵害之高度危險性，亦自陷於危險狀態中，嚴重
    侵害道路交通往來安全，並對依法執行職務之公務員，當場侮辱，戕害公權力威
    信，並考量其犯罪之動機、目的、手段、所生危害程度及犯罪後態度等一切情狀
    ，分別量處如主文所示之刑，並均諭知易科罰金之折算標準，以示懲儆。
據上論結，應依刑事訴訟法第四百五十五條之一第一項、第三項、第三百六十九條第
一項前段、第三百六十四條、第二百九十九條第一項前段，刑法第二條第一項但書、
第五十六條、第一百八十五條之三、第一百四十條第一項、第四十一條第一項、第五
十一條第十款，修正前刑法第四十一條，罰金罰鍰提高標準條例第一項前段、第二條
，判決如主文。
中      華      民      國    九十      年      八      月    三十一    日
                                  臺灣高雄地方法院交通法庭
                                      審判長法  官  黃三友
                                            法  官  劉建利
                                            法  官  施柏宏
右正本證明與原本無異。
不得上訴。
                                            書記官  邱秋珍
中華      民      國    九十      年      八      月    三十一    日
附錄本判決論罪科刑之法條全文：
刑法第一百八十五條之三：服用毒品、麻醉藥品、酒類或其他相類之物，不能安全駕
駛動力交通工具而駕駛者，處一年以下有期徒刑、拘役或三萬元以下罰金。
刑法第一百四十條 (侮辱公務員公署罪)
於公務員依法執行職務時，當場侮辱，或對於其依法執行之職務公然侮辱者，處六月
以下有期徒刑、拘役或一百元以下罰金。對於公署公然侮辱者亦同。


司法院資訊處製作；財團法人民間司法改革基金會備份。
